臺灣高雄地方法院民事裁定　　　　　 99年度消債聲字第157號
聲　請　人　劉月萍
代　理　人　李育任律師
上列當事人間聲請消費者債務清理事件，本院裁定如下：
    主  文
債務人即債務人劉月萍不免責。
    理  由
一、按法院為終止或終結清算程序之裁定確定後，除別有規定外
    ，應以裁定免除債務人之債務。債務人有下列各款情形之一
    者，法院應為不免責之裁定，但債務人證明經普通債權人全
    體同意者，不在此限：(一)於7 年內曾依破產法或本條例規定
    受免責；(二)隱匿、毀損應屬清算財團之財產，或為其他不利
    於債權人之處分；(三)捏造債務或承認不真實之債務；(四)因浪
    費、賭博或其他投機行為，致財產顯然減少或負擔過重之債
    務，而生開始清算之原因；(五)於清算聲請前1 年內，已有清
    算之原因，而隱瞞其事實，使他人與之為交易致生損害；(六)
    明知已有清算原因之事實，非基於本人之義務，而以特別利
    於債權人中之1 人或數人為目的，提供擔保或消滅債務；(七)
    隱匿、毀棄、偽造或變造帳簿或其他會計文件之全部或一部
    ，致其財產之狀況不真確；(八)故意於財產及收入狀況說明書
    為不實之記載，或有其他故意違反本條例所定義務之行為，
    消費者債務清理條例第132 條、第134 條分別有明定。
二、次按消費者債務清理制度並非在使債務人恣意消費所造成之
    債務，轉嫁予債權人負擔，債務人免責制度，應在鼓勵勤勞
    誠實之債務人，而非縱容債務人奢侈浪費，倘債務人於聲請
    清算前之相當期間內，利用信用金融之機會，恣意為非屬通
    常生活所需之鉅額消費或作奢侈性、浪費性之消費，而不在
    意日後履行返還之能力，反而算計消費者債務清理條例中之
    免責制度，濫用清算程序以規避其應負擔之償還責任，自與
    消費者債務清理條例之立法本旨有違。
三、經查：
  (一)債務人劉月萍聲請消費者債務更生事件，前經本院以民國97
    年度消債更字第1169號民事裁定開始更生程序。嗣因其所提
    之更生方案未能經債權人可決，經本院以99年度消債清字第
    180 號民事裁定開始清算程序，並同時終止清算程序等情，
    業經本院依職權調取98年度消債更字第1169號、98年度司執
    消債更字第256 號、99年度消債清字第180 號等卷宗核閱無
    誤。
  (二)經本院函請各債權人就債務人應否免責表示意見，債權人臺
    灣土地銀行股份有限公司（下稱土地銀行）、永豐商業銀行
    股份有限公司（下稱永豐銀行）、順益汽車股份有限公司、
    中國信託商業銀行股份有限公司（下稱中信銀行）、合作金
    庫商業銀行股份有限公司（下稱合作金庫銀行）、玉山商業
    銀行股份有限公司（下稱玉山銀行）、萬泰商業銀行股份有
    限公司（下稱萬泰銀行）、國泰世華商業銀行股份有限公司
    （下稱國泰世華銀行）、荷商荷蘭商業銀行股份有限公司台
    北分公司（下稱荷蘭銀行）、渣打國際商業銀行股份有限公
    司（下稱渣打銀行）、兆豐國際商業銀行股份有限公司（下
    稱兆豐銀行）、花旗商業銀行股份有限公司（下稱花旗銀行
    ）等咸主張債務人消費逾越一般生活必要支出，而有浪費情
    事，不同意債務人免責。
  (三)依債權人花旗銀行檢具債務人之信用卡消費明細資料，其於
    91年11月起積欠花旗銀行之信用卡帳款已達新臺幣（下同）
    數萬元，每月僅繳納數千元，甚至已須給付逾期滯納金之情
    況觀之，是債務人於92年起，應明知其經濟狀況不佳，收入
    已有不足清償債務之情。然審核各債權銀行所提出之債務人
    消費明細，債務人仍繼續於上開資力不佳之期間，分別持各
    債權人之信用卡進行多筆高額消費紀錄（如92年6 月21日於
    錢櫃企業股份有限公司中華店消費5,296 元；92年10月2 日
    於遠傳電信股份有限公司消費6,296 元；92年10月22日於天
    元銀樓消費5,07 0元；93年6 月8 日於隆美布料消費8,000
    元；93年6 月9 日於春憶寢飾消費；18,000元；93年12月2
    日於亞太行動寬頻電信股份有限公司消費16,768元；93年12
    月5 日於漢神百貨公司消費6,180 元；94年12月23日於臺灣
    大哥大股份有限公司消費10,000元；95年2 月7 日於慈香庭
    餐飲機構消費5,540 元；95年2 月28日於錦泰珠寶店消費10
    ,000元；95年3 月17日分別於錦泰珠寶店、佳珍銀樓各消費
    15,000元、40,000元；95年3 月20日於祥發珠寶銀樓消費21
    ,000元）。除上開消費外，聲請人另於94年12月27日使用玉
    山銀行信用卡預借現金3 萬元；復使用永豐銀行信用卡分別
    於94年10月12日、11月12日、12月12日各預借現金5 萬元；
    復使用萬泰銀現金卡及信用卡分別於94年9 月16日、12月19
    日、29日、95年3 月17日、各預借現金8 萬元、2 萬元、7,
    000 元、3,000 元；復分別於93年、94年間向國泰世華銀行
    分別申請信用貸款28萬元、27萬元；復於94年6 月向荷蘭銀
    行申請信用貸款18,000元；復使用兆豐銀行信用卡於94年間
    預借現金9 萬元等。是由上開消費及借貸紀錄觀之，足見債
    務人前開消費行為顯然超出一般日常生活所需，且其係在尚
    未完全清償先前所積欠之信用卡債務之情形下，即再度持卡
    多次進行高額消費，並陸續利用信用卡分期、預借現金或信
    用貸款之方式，以債養債，不當調度週轉，致陷入債臺高築
    之窘境。是以，債務人既明知經濟不佳，入不縛出，竟仍未
    衡量自身之償債能力，卻繼續失控持續使用信用卡過度消費
    、現金卡預借現金，而未撙節開銷，據實控制支出，避免不
    必要之花費以降低負債，則其恣意花費任令債務增加至難以
    負擔而終致不能清償，自堪認係因奢侈、浪費之行為而導致
    負擔過重之債務。
四、綜上所述，債務人有消債條例第134 條第4 款規定，不應免
    責之情形存在，且全體債權人均不同意債務人免責，揆諸首
    揭條文及說明，不應准許債務人免責之聲請，是本件債務人
    不得免責，爰裁定如主文。
中    華    民    國   100    年    1     月    26    日
              民事第五庭    法      官  劉定安
正本係照原本作成
如不服本裁定，應於送達後10日內向本院提出抗告狀並表明抗告
理由、繳納抗告費新臺幣1 千元，如於本裁定宣示後送達前提起
抗告者，應於裁定送達後10日內補提抗告理由書（須附繕本）。
中    華    民    國   100    年    1     月    26    日
                            書  記  官  林秀敏